臺灣花蓮地方法院刑事判決　　　　　　　 96年度訴字第281號
公　訴　人　臺灣花蓮地方法院檢察署檢察官
被　　　告　丙○○
　　　　　　　　　　（現於臺灣花蓮看守所另案羈押中）
指定辯護人　本院公設辯護人乙○
上列被告因違反毒品危害防制條例案件，經檢察官提起公訴（96
年度偵字第841號），本院判決如下：
    主  文
丙○○無罪。
    理  由
一、公訴意旨略以：丙○○基於販賣第二級毒品安非他命之概括
    犯意，以其所使用之0917–846206門號做為聯絡工具，分別
    於民國94年5 月間某日、同年6 月間某日、同年8 月底某日
    ，連續販賣安非他命予甲○○，共交易3 次，每次交易金額
    為新臺幣1,000 元，因認涉犯修正前刑法第56條、毒品危害
    防制條例第4 條第2 項之連續販賣第二級毒品罪嫌云云。
二、按犯罪事實應按證據認定之，無證據不得認定犯罪事實；不
    能證明被告犯罪或其行為不罰者，應諭知無罪之判決。刑事
    訴訟法第154條第2項、第301條第1項定有明文。又認定犯罪
    所憑之證據，雖不以直接之證據為限，間接證據亦包含在內
    ，然而無論直接證據或間接證據，其為訴訟上之證明，須於
    通常一般人均不致有所懷疑，而得確信其為真實之程度者，
    始得據為有罪之認定，倘其證明尚未達於此一程度，而有合
    理之懷疑存在時，事實審法院已就其心證上理由予以闡述，
    敘明其無從為有罪之確信，因而為無罪之判決，尚不得任意
    指為違法，此有最高法院82年臺上字第163號判決、76 年臺
    上字第4986號、30年上字第816 號等判例意旨可資參照。又
    刑事訴訟法第161 條第1 項規定：檢察官就被告犯罪事實，
    應負舉證責任，並指出證明之方法。因此，檢察官對於起訴
    之犯罪事實，應負提出證據及說服之實質舉證責任。倘其所
    提出之證據，不足為被告有罪之積極證明，或其闡明之證明
    方法，無從說服法官以形成被告有罪之心證，基於無罪推定
    之原則，自應為被告無罪判決之諭知，最高法院92年度臺上
    字第128 號亦著有判例可為參照。
三、本件公訴人認被告丙○○涉犯上揭連續販賣第二級毒品罪嫌
    ，無非以證人甲○○於警詢、偵查中之證述、通聯調閱查詢
    單等為其論據。訊據被告雖坦承與甲○○認識、兩人確實有
    以0917–846206門號電話往來通話，惟堅決否認有上開犯行
    ，辯稱：自己也有施用安非他命，沒有多餘的量可以販賣，
    另案查獲之安非他命係供自己施用的，甲○○上開證述係警
    察要求他如此說的，其證述反覆不一等語，經查：
  (一)按刑事訴訟法第159 條第1 項規定：被告以外之人於審判外
    之言詞或書面陳述，除法律有規定者外，不得作為證據。本
    件被告及辯護人於準備程序中均不同意證人甲○○於警詢之
    證述作為證據（詳見本院卷第19頁），復經本院傳喚甲○○
    到庭作證，證詞前後不一，其主要原因及疑問係與警詢時警
    員有無教導證人為不利被告之陳述有關，尚須再傳喚警員丁○○以調查警詢之經過，且其證言未經被告在場予以詰問或
    對質，因此尚難認其先前之陳述具有較可信之特別情況，又
    證人既仍得於本院傳喚到庭作證並予交互詰問，尚非難以其
    他證據代替，爰認無證據能力，不得作為證據。至於證人甲○○於檢察官偵查中經具結後之證言，其作證過程未具顯有
    不可信之情況，依同法第159 條之1 第2 項規定，得為證據
    ，併此敘明。
  (二)證人甲○○固於檢察官偵查中及本院審理之初結證陳稱：伊
    係用行動電話與被告聯絡，自94年5 月起，在玉里鎮○○路
    玉里國小永昌分校運動公園附近交易，次數為三次，每次買
    一小包價格為新臺幣1,000 元等語（詳見偵卷第45頁、本院
    卷第47至49頁）。惟上開證人於審理中作證經辯護人詰問及
    被告對質後，卻改稱：伊上述說法是為了要配合警方，事實
    上沒有向被告購買安非他命，所述內容都是警察教的，並說
    法院要重判被告，要伊把筆錄說的真實一點，伊於警詢所述
    及偵查、審理中具結所說的都是偽證等語（詳見本院卷第50
    至52頁），因此其先前所為不利被告之證言是否屬實、能否
    堪供證明上開公訴人起訴被告販賣第二級毒品安非他命之犯
    罪，即有可疑。
  (三)又卷內之通聯調閱查詢單，雖得證明被告與甲○○有以0917
    –846206門號電話往來通話之事實，惟因無從由上開通聯紀
    錄得知實際之通話內容，被告辯稱其弟弟與甲○○為同學，
    有一起施用安非他命過，所以常會聯絡，即否認通話內容與
    販毒有關，復據證人甲○○於本院證稱：「我與被告是普通
    朋友」、「是警方在沒有任何線索的情形，打電話叫我去做
    筆錄，警方說是看通聯紀錄」等語（詳見本院卷第47至48頁
    ），證人即承辦本案警員丁○○亦於本院證稱：是調卷被告
    通聯紀錄後才找到甲○○的，當初是檢察官指示要調卷通聯
    ，再從通聯紀錄中查出甲○○，因甲○○有施用毒品前科，
    才通知他到警局製作筆錄等語（詳見本院卷第75頁），因此
    足見警方最初只是懷疑被告有可能販賣安非他命，但全無具
    體事證可憑，且自始亦未能依通聯紀錄即判定被告有販毒犯
    行，尚須過濾通話對象之身分及前科，逐一找出可疑之人加
    以詢問，才能進一步尋找被告可能涉犯販賣安非他命之證據
    ，故上開通聯紀錄僅能提供檢警辦案時追查之線索，並不能
    由此項證據即證明確有檢察官起訴書所指之犯罪事實存在，
    其證據之證明力甚微，尚難遽採為對被告不利之認定。
  (四)被告自94年1月間某日起，至同年8月23日止，連續在花蓮縣
    玉里鎮○○里○○路415 號等處，施用第一級毒品海洛因及
    第二級毒品安非他命之事實，有94年度偵字第879 號臺灣花
    蓮地方法院檢察署檢察官不起訴處分書及臺灣高等法院被告
    前案紀錄表在卷可查，足認被告確有施用安非他命之情形，
    是被告辯稱另案扣押之安非他命1 包含袋毛重0.47公克，係
    供自行施用等語，非不可信。
  (五)再者，證人甲○○明知偽證罪之刑責甚重，竟於本院審理時
    表示自己先前於偵查、審理中具結後所說有關向被告購買毒
    品的部分，都是偽證，而未再改供，且其整體表情並非緊張
    不安，衡情應非單純如檢察官所言：係被告出庭後，造成證
    人的困擾，才使證人配合更改證詞云云。經剖析全卷事證，
    證人甲○○因另案施用毒品安非他命遭警查獲後，於偵訊中
    均未吐露係自被告處購得安非他命（詳見卷附臺灣花蓮地方
    法院檢察署94年度毒偵字第985 號卷），何以又於本案警詢
    時證稱係向被告購買？因據證人甲○○表示：「警方說法院
    要重判被告，所以叫我這樣說」等語（詳見本院卷第50頁）
    ，警員丁○○雖證述：「被告的案件當時已經被判處無期徒
    刑... 且我們還有其他證據，不需要多一個人的證言」等語
    （詳見本院卷第75至76頁），但本案實際上除了甲○○以外
    ，別無其他證人或證據，又依刑法數罪併罰之規定，無期徒
    刑與有期徒刑合定應執行刑之結果，仍為執行一無期徒刑；
    又通常施用者供出毒品來源可獲減刑，則證人甲○○有無可
    能受到不當暗示而將罪責全推給被告，即存有合理之疑問。
    又甲○○最初於審理時作證表示其安非他命來源均係自被告
    處購得，嗣又改稱有向另一綽號「博一」之人購買，前後不
    一，其先前證詞之真實性有可疑，是被告辯稱：「當時我是
    因為另案羈押，甲○○本來說是黃國一賣給他的，但後來因
    為不想害黃國一，才說是我賣給他的」等語，衡情非不可能
    。復參酌審判長問證人丁○○：被告94年間被查獲販賣海洛
    因後，即遭羈押，何以本案迄至96年間才移送地檢署偵辦？
    丁○○答稱：係原承辦同事因案遭羈押後，就沒有再繼續調
    查，隔了很久伊才陸續自其辦公桌內清理出這些案件來辦理
    ，這件案子有算在承辦毒品案件之績效考核中等語（詳見本
    院卷第79頁），顯見本件偵辦、查獲過程與一般毒品刑案之
    查獲係經由檢舉、跟縱、監聽等偵查方法相比，僅憑單一具
    有潛在利害關係之證人之供述，即宣告破獲，亦非尋常，乃
    有可疑。況且，警方既然能於另案查出被告販賣第一級毒品
    海洛因之事證，倘被告亦係於同一時期一併從事販賣第二級
    毒品之行為，何以未能同時查到相關證據？是以證人甲○○
    雖與被告無何仇恨，但因得知被告已遭判處無期徒刑，又為
    掩護其毒品之實際供應者，乃於偵查中為不實之偽證，於經
    驗及論理上均屬可能。
四、綜上所述，公訴人所為舉證，均無法使本院確信被告確有販
    賣第二級毒品予甲○○之行為，此外，本院復查無其他積極
    證據足資認定被告有公訴人所指之上述犯行，揆諸前揭說明
    ，自應為被告無罪之諭知。
據上論斷，應依刑事訴訟法第301條第1項，判決如主文。
本案經檢察官孫源志到庭執行職務
中　　華　　民　　國　　96　　年　　10　　月　　31　　日
        　　　  　　  臺灣花蓮地方法院刑事第二庭
                            審判長法  官  林碧玲
                                  法  官  林恒祺
                                  法  官　沈培錚
上列正本證明與原本無異。
如對本判決不服，應於送達後10日內，向本院提出上訴狀。
（上訴狀應記載具體上訴理由並應抄附繕本）
中　　華　　民　　國　　96　　年　　10　　月　　31　　日
                                    書記官
